【裁判字號】    89,易,913
【裁判日期】    890526
【裁判案由】    脫逃
【裁判全文】
臺灣臺北地方法院刑事判決                          八十九年度易字第九一三號
    公  訴  人  臺灣臺北地方法院檢察署檢察官
    被      告  甲○○
右列被告因脫逃案件，經檢察官提起公訴（八十八年度偵字第一０二八號），本院判
決如左：
    主  文
甲○○便利依法逮捕之人脫逃，累犯，處有期徒刑陸月，如易科罰金，以參佰元折算
壹日。
    事  實
一、甲○○前因偽造文書案件，於民國八十四年間經台灣桃園地方法院判處有期徒刑
    六月，並經台灣高等法院駁回上訴確定，於八十六年六月六日執行完畢。詎猶不
    知悔改，於八十七年十二月二十九日中午，獲悉前犯有詐欺案件經台灣高等法院
    判處有期徒刑六年確定，因逃匿未到案執行而遭通緝之友人乙○○（已經另案起
    訴，並由本院判處有其徒刑三月確定），業於同日上午為台北市政府警察局信義
    分局五分埔派出所警員查獲、逮捕到案，其明知乙○○係依法逮捕之人，竟因二
    人間尚有金錢糾葛待協議，且趕赴前開五分埔派出所時又無機會與乙○○詳談，
    遂於同日下午二時許，利用該派出所警員丙○○、丁○○駕駛警備車解送乙○○
    至台北市政府警察局信義分局之機會，另行駕駛其所有白色廂型車一路尾隨，俟
    該警備車途經台北市○○路、松高路口遇紅燈暫停，恰有路人向押解警員問路之
    空隙，趁機下車開啟前揭警備車之右車門，接應便利乙○○脫逃，然後直駛至台
    北市○○○路○段後離去，使乙○○因而脫逃得逞。嗣乙○○於八十八年六月七
    日為警在台北市○○路、東興街口再度查獲，始循線查知上情。
二、案經台北市政府警察局信義分局報請台灣台北地方法院檢察署檢察官偵查起訴。
    理  由
一、訊據被告甲○○對於右揭時、地獲悉友人乙○○因案遭通緝業為警查獲、逮捕到
    案後，曾前往台北市政府警察局信義分局五分埔派出所探視乙情固供認不諱，惟
    矢口否認有何便利脫逃犯行，辯稱：當天其到派出所後沒辦法與乙○○談到話，
    然後其就離開，與幾個朋友一起到台北縣新店市去看地，到了下午五時多，又在
    乙○○位於台北市○○街之辦公室看到她，還問她怎麼有本事離開，但她沒有說
    。事實上其與乙○○間確有一些債務問題，但到了現在也還沒處理，乙○○可能
    因此故意誣陷其云云。經查，右揭事實，業據證人乙○○於警訊、偵查及本院調
    查中證述綦詳，乙○○證述稱：八十七年十二月二十九日伊被捕後，由於先前與
    被告之間還有一些債務沒有清償，所以被捕之後，便通知友人徐國賢幫忙聯絡被
    告到警局，想要順便處理一下，後來被告有來警局，但伊沒辦法與他說到話，其
    做完筆錄之後，警員就要把伊押解到信義分局。結果在路上遇到紅綠燈停下來時
    ，被告就開著白色（廂型）休旅車停在後方，人衝過來開了警備車門，對伊說還
    有一些欠他的債務沒處理，無論如何一定要伊處理，並說伊這次去執行不知道要
    到何時，所以一定要先給他一個交代，然後就拉著伊往他車子跑，他先上車，就
    往台北市○○○路方向開，開到南港附近某一個巷子停下來，就在他車上談了一
    些債務問題，同時他還另外聯絡他的一些朋友過來談，事後伊就自己一個人先回
    伊位於台北市○○街之公司，並與被告另外約時間談等語，核與證人即當日負責
    押解之台北市政府警察局信義分局五分埔派出所警員丙○○、丁○○到庭結證稱
    ：八十七年十二月二十九日上午，渠二人據報前往松山路附近埋伏，結果在接近
    中午十二點時在松山路四六五巷抓到乙○○，並將她帶回五分埔派出所，逮捕後
    到派出所時有讓她打電話通知她家屬，後來她哥哥、妹妹、被告及一些不認識的
    人來看她。做完筆錄就開警備車要將她送往分局，因那輛車是新型警備車，剛配
    發下來，當天找不到安全鎖，所以車內或車外都可以直接開車門，結果車子開到
    松仁路及松高路口時，剛好碰到紅綠燈停下來，當時前面有一輛廂型車，那位駕
    駛下車，拿了一張紙條來問路，問完後發覺後面有聲響，一往後看就發現乙○○
    已經跑了，渠等下車追時，看到乙○○一個人跑上一部白色的休旅車等情相符。
    參以，本院就被告與證人乙○○二人所為之前開供詞，函送內政部警政署刑事警
    察局對其二人實施測謊，經該局以POLYGPAPH儀器以ZCT、ST等方法測試結果，顯
    示證人乙○○對於「八十七年十二月二十九日不是伊自己脫逃、是由被告拉伊脫
    逃，伊前開回答並無說謊」等問題，均無不實之反應；對照被告之測謊結果所示
    ，其對於「八十七年十二月二十九日不是其拉乙○○脫逃、其不知道是不是乙○
    ○自己脫逃、其前開回答沒有說謊」等問題，均呈不實之反應，故分別判定證人
    乙○○並無說謊、被告有說謊之情事，亦有該局八十九年八月二十五日刑鑑字第
    一二二三二一號鑑驗通知書一件在卷可憑。按上開測試之內容，主要係為辨明被
    告與證人乙○○人間何者說謊隱瞞實情，倘被告會因初次測謊鑑定而心情緊張，
    則證人乙○○如係故意憑空捏詞誣陷，衡諸常情，亦將於測試上開問題時或多或
    少呈現情緒波動之反應，然測試結果焉何僅顯示被告有說謊之反應，而乙○○則
    為無？如因測謊之設計，易使人緊張致情緒波動，或易於讓狡詰之徒輕易騙過，
    則測謊之結果應為二方情緒均有或均無波動反應，而非前開有無互殊之情形，顯
    見該測謊結果尚屬正確，而具證據能力。況證人乙○○縱有意誣陷，何以被告亦
    自承其確有一輛白色之廂型車，且當日並無借予他人使用無誤，是綜上各情，足
    認被告前開所辯，顯為事後臨訟飾卸之詞，不足採信，是本件事證明確，被告犯
    行堪以認定，應依法論科。
二、核被告所為，係犯刑法第一百六十二條第一項之便利依法逮捕之人脫逃罪。又被
    告前因偽造文書案件，於八十四年間經台灣桃園地方法院判處有期徒刑六月，並
    經台灣高等法院駁回上訴確定，於八十六年六月六日執行完畢，有台灣高等法院
    檢察署刑案紀錄簡覆表一份在卷可憑，其於有期徒刑執行完畢五年內即再犯本件
    有期徒刑以上之罪，為累犯，應依法加重其刑。爰審酌被告犯罪之動機、手段、
    智識程度、品行、犯罪所生危險、到案後一再狡詞圖卸，尚難認有悔改之意等情
    狀，量處如主文所示之刑，並諭知易科罰金之折算標準。
據上論斷，應依刑事訴訟法第二百九十九條第一項前段，刑法第一百六十二條第一項
、第四十一條、第四十七條，罰金罰鍰提高標準條例第一條前段、第二條，判決如主
文。
本案經檢察官陳佳秀到庭執行職務
中    華    民    國      八十九      年      九      月      廿七      日
                                      臺灣臺北地方法院刑事第五庭
                                          法  官  林翠華
右正本證明與原本無異。
如不服本判決，應於判決送達後十日內，向本院提出上訴狀。
                                          書記官  林明龍
中    華    民    國      八十九      年      十      月        二      日
附錄本案論罪科刑法條全文：
刑法第一百六十二條
縱放依法逮捕、拘禁之人或便利其脫逃者，處三年以下有期徒刑。
損壞拘禁處所械具或以強暴、脅迫犯前項之罪者，處六月以上、五年以下有期徒刑。
聚眾以強暴、脅迫犯第一項之罪者，在場助勢之人，處五年以上、十二年以下有期徒
刑；首謀及下手實施強暴、脅迫者，處無期徒刑或七年以上有期徒刑。
前三項之未遂犯罰之。
配偶、五親等內之血親或三親等內之姻親，犯第一項之便利脫逃罪者，得減輕其刑。


司法院資訊處製作；財團法人民間司法改革基金會備份。
